【裁判字號】    99,勞上,2
【裁判日期】    990714
【裁判案由】    給付薪資等
【裁判全文】
臺灣高等法院高雄分院民事判決           99年度勞上字第2號
上  訴  人  乙○○
訴訟代理人  林錦芬律師
被上訴人    屏東縣萬巒地區農會
法定代理人  甲○○
訴訟代理人  郭憲文律師
複代理人    黃奉彬律師
上列當事人間因請求給付薪資等事件，上訴人對於中華民國98年
12月14日臺灣屏東地方法院98年度勞訴字第3 號第一審判決提起
上訴，本院於99年6 月30日言詞辯論終結，判決如下：
    主  文
上訴駁回。
第二審訴訟費用由上訴人負擔。
    事 實 及 理 由
一、上訴人起訴主張：上訴人自76年1 月5 日起即於被上訴人在
    屏東縣萬巒鄉○○村○○路75之1 號所附設之紙箱工廠任職
    ，目前之職位為廠長。上訴人於97年8 月3 日上午7 時許，
    因急性盲腸炎、出血性胰臟炎住院接受開刀手術。當日上午
    7 時58分，訴外人即上訴人之女丙○○即打電話到紙箱工廠
    告知經理高聰造關於上訴人因住院開刀需請假之事。並於次
    日上午9 時49分，丙○○再度以電話聯絡高聰造經理，說明
    上訴人因急症住院開刀之事實，將請病假迨康復時再上班，
    被上訴人也暸解該事，嗣上訴人在全民醫院住院至8 月9 日
    ，再轉院至屏東基督教醫院，迄8 月30日才出院回家休養，
    於9 月6 日又回醫院複診。上訴人於同年9 月8 日因掛念工
    作而回到工廠打卡上班，發覺已遭被上訴人以上訴人「未填
    書面請假單」請假，曠職逾3 日以上而予解僱。惟按勞工請
    假規則第4 條之規定，勞工因普通傷害必需治療或休養者，
    如係住院，2 年中得請不超過1 年之假，而上訴人因病住院
    ，自97年8 月3 日至8 月30日，並回家休養至9 月7 日，未
    逾上開規定，即使逾越上開規定，也只是薪資給付之數額如
    何計算之問題，僱主不得以之解僱員工。況上訴人於97年8
    月3 日即由丙○○告知被上訴人關於上訴人將住院開刀之事
    ，且事後亦屢有聯繫，以口頭方式提出請假，是被上訴人之
    解僱上訴人係不合法，兩造間僱傭關係應仍存在。而上訴人
    每月薪資新台幣（下同）3 萬6500元，責任津貼5000元，合
    計為4 萬15 00 元。被上訴人自97年8 月起即不再支付薪資
    ，被上訴人因於同年9 月8 日拒絕上訴人前去上班，自應負
    受領勞務遲延之責任。故被上訴人應自97年8 月2 日起至上
    訴人復職前1 日止，按月給付上訴人4 萬1500元，其中97年
    8 月2 日起至97年9 月7 日止之薪資共為4 萬9800元，爰依
    勞動契約法律關係提起本件訴訟。聲明求為判決：(一)確認兩
    造間之僱傭關係存在。(二)被上訴人應給付上訴人4 萬9800元
    及自97年9 月8 日起至上訴人復職之前1 日止，按月給付上
    訴人4 萬1500元。(三)訴訟費用由被上訴人負擔。
二、被上訴人則以：上訴人受僱於被上訴人所附設之紙箱工廠，
    最近15年來均係從事印刷台之操作，期間被上訴人曾派遣多
    人向上訴人學習，然上訴人故意刁難，導致該印刷台無人會
    操作。而後上訴人似即抱持非他不可之心態，平時中午即喝
    酒，而於下午便打電話告知其已喝醉，無法上班；甚或連一
    通電話都沒有，導致多次遲誤業務，客戶為此亦怨聲連連。
    之後為改善彼此關係，被上訴人之經理高聰造乃於96年11月
    當面告知上訴人，希望其能改進缺點，並自96年12月起加給
    4000元薪資，以利勞工提款部分於勞工個人專戶，而備其退
    休之用。惟上訴人仍我行我素，甚至於97年7 月試印後，因
    高聰造經理發現錯誤，提醒其改正，仍未改正，而遭高聰造
    經理訓斥後，上訴人隔天竟稱病不上班，於其後之第2 天、
    第3 天亦均未上班，也未請假。上訴人始終抱持不敬業之態
    度，其難以適任工作，至為明顯。又上訴人之女雖曾於97年
    8 月3 日以電話向被上訴人之高聰造經理請假，然其僅請7
    天至10天之病假。於97年8 月15日以後，上訴人及其家人均
    未再就請假事宜為聯繫。因上訴人自97年8 月16日至同年9
    月7 日期間共22日既未上班亦未請假，已超過勞動基準法（
    下稱勞基法）第12條第1 項第6 款規定之曠職日數，被上訴
    人據而終止勞動契約並不需預告。而被上訴人之高聰造經理
    亦於97年9 月8 日當面通知上訴人其已被解僱，亦符合勞基
    法第12條第2 項之規定，故被上訴人終止兩造間之勞動契約
    應為合法。又被上訴人未給付上訴人自97年8 月2 日起至97
    年9 月7 日止之薪資，係因上訴人於該期間並未上班，故被
    上訴人行使同時履行抗辯權，拒絕給付該期間之薪資等語，
    資為抗辯。並答辯聲明：(一)上訴人之訴駁回。(二)訴訟費用由
    上訴人負擔。
三、本件原審對於上訴人之請求，判決：(一)上訴人之訴駁回。(二)
    訴訟費用由上訴人負擔。上訴人對之部分聲明不服，上訴聲
    明求為判決：(一)原判決關於駁回上訴人後開第二項、第三項
    部分請求廢棄。(二)確認兩造間之僱傭關係存在。(三)被上訴人
    應自97年9月8日起至上訴人復職前1日止，按月給付上訴人4
    萬1500元。(四)第一、二審訴訟費用由被上訴人負擔。被上訴
    人則答辯聲明：(一)上訴駁回。(二)第二審訴訟費用由上訴人負
    擔。（按上訴人請求被上訴人給付4 萬9800元部分，經原判
    決駁回後，上訴人未對之上訴，已確定在案）
四、兩造不爭執之事項如下，並有診斷證明書、薪資袋、電話通
    聯紀錄、勞保局核定通知書及入帳記錄、屏東縣政府勞資爭
    議調解會議紀錄附卷可稽，堪予採信：
  (一)上訴人自76年1月5日起受僱於被上訴人所附設之紙箱工廠，
    於97年7 月之月薪為3 萬6500元，責任津貼為5000元，合計
    為4萬1500元。
  (二)上訴人於97年8 月3 日因急性盲腸炎、出血性胰臟炎在屏東
    縣潮州鎮全民醫院住院開刀，至同年8 月9 日又轉院至屏東
    基督教醫院住院開刀，至同年8 月30日出院。嗣又於同年9
    月6日回屏東基督教醫院複診。
  (三)上訴人於97年9 月8 日回被上訴人附設之紙箱工廠欲打卡開
    始工作，經被上訴人告知已因曠職逾規定日數而被解僱。
五、兩造爭執之事項為：(一)上訴人自97年8 月18日起至97年9 月
    7 日止未上班，是屬有依規定請假？是否屬於曠職？(二)被上
    訴人於97年9 月8 日終止與上訴人間之勞動契約，是否合法
    ？(三)上訴人請求被上訴人自97年9 月8 日起至其復職前1 日
    止，按月給付4萬1500元，有無理由？
六、上訴人自97年8 月18日起至97年9 月7 日止未上班，是否有
    依規定請假？是否屬於曠職？
  (一)按勞工因婚、喪、疾病或其他正當事由得請假。勞工無正當
    理由繼續曠工3 日，或一個月內曠工達6 日者，雇主得不經
    預告終止契約。勞工因有事故，必須親自處理者，得請事假
    。勞工請假時，應於事前親自以口頭或書面明請假事由及
    日數。但遇有疾病或緊急事故，得委託他人代辦請假手續。
    勞基法第43條前段、第12條第1 項第6 款、勞工請假規則第
    7 條、第10條分別定有明文。準此，勞工於有事故必須親自
    處理之正當理由時，固得請假，然法律既同時課以勞工應依
    法定程序辦理請假手續之義務，則勞工倘未依該程序辦理請
    假手續，縱有請假之正當理由，仍應認構成曠職，得由雇主
    依法終止雙方間之勞動契約，始能兼顧勞、資雙方之權益（
    最高法院97年台上字第13號裁判要旨參照）。
  (二)經查，被上訴人經理高聰造於原審陳稱：「從上訴人住院，
    我只有接到兩通電話，第1 通是住院當天，丙○○說可能要
    去醫院檢查。第2 通是隔天，8 月4 日星期一，丙○○說他
    父親已經在開刀了，要請假7 到10天，後來我就沒有再接到
    電話了，我也沒有打電話給上訴人他們。」、「（丙○○第
    2 通電話說要請假7 到10天，你有無准許？）我在電話裡面
    有口頭准許。」、「（答辯狀稱8 月15日以後就沒有接到上
    訴人請假的電話，那8 月14日有無接到電話？）沒有，因為
    上訴人請假7 到10天，8 月15日上訴人就應該要來上班，但
    假如沒有來，我也可以通融他一、二天，如果8 月15日他沒
    有來，因為16、17兩天是週休，不必上班，所以我可以通融
    上訴人8 月18日再來上班」等語（見原審卷第90頁），核與
    上訴人於原審所稱：「（是第1 通還是第2 通請假？）不確
    定，但至少有跟被上訴人請病假7 到10天」等語相符（見原
    審卷第91頁）。次依上訴人自承其後來雖有跟被上訴人表示
    等身體好了再上班，但未確定說要請幾天，只有說等身體好
    到一個狀況之後再上班等語（見原審卷第91頁）。又證人即
    上訴人之女丙○○於原審到庭證稱：「（這一陣子之後，你
    有無跟被上訴人他們確定請病假請到什麼時候？）沒有，但
    8 月20幾日，我姐姐有去工廠領我父親之薪資及一些勞保的
    書面證明，之後就沒有再跟被上訴人作聯繫了，一直到9 月
    8 日我父親回工作崗位」等語（見原審卷第93頁）；並於本
    院到庭證述：「轉院之後有無繼續請假？）沒有口頭請假，
    但是他們（即被上訴人）知道我爸爸在住院」等語（見本院
    卷第42頁），另證人即上訴人之女林秀芳亦證述：「（你有
    無幫你父親跟被上訴人請假？）沒有，我只送勞保保險金的
    申請文件。」等語（見原審卷第110 頁），再參酌證人即負
    責人事作業之被上訴人員工鍾毓貞所證述：「（你在紙箱工
    廠裡面工作？）是的，我在工廠裡面什麼都作，包括去銀行
    跑支票、裝訂紙箱、登記差勤狀況等雜務。」、「（工廠裡
    面的員工請假的程序為何？）一開始口頭、書面都可以，但
    是要經過我們經理准才可以。口頭的話，透過我也可以，直
    接跟經理講也可以，書面的話，到目前為止，沒有人用書面
    請假。」、「（上訴人女兒有沒有跟你說要請病假？）沒有
    ，他女兒沒有跟我說要請假的事情，都講說她父親住院，沒
    有講要請假幾天。我有問她要住院多久，但是她也沒有講要
    住院多久。」等語（見原審卷第107 頁背面、第108 頁），
    是上訴人於97年8 月3 日因病住院開刀之際，固曾託其女丙
    ○○向被上訴人請病假7 至10天，並經被上訴人准假至97年
    8 月17日。而上訴人自97年8 月18日起雖仍在屏東基督教醫
    院住院至同年8 月30日始出院回家休養，並於同年9 月6 日
    回該醫院複診，然上訴人自97年8 月18日起至97年9 月7 日
    止未上班，並未親自或委託他人向被上訴人以口頭或書面辦
    理請假手續等事實，堪予認定。從而揆諸前開說明，上訴人
    於該未上班期間，既未依規定辦理請假手續，縱有請假之正
    當理由，仍應構成曠職。
七、被上訴人於97年9 月8 日終止與上訴人間之勞動契約，是否
    合法？
    按勞工無正當理由繼續曠工3 日，或一個月內曠工達6 日者
    ，雇主得不經預告終止契約。又雇主依該規定終止契約者，
    應自知悉其情形之日起，30日內為之。勞基法第12條第1 項
    第6 款、第2 項定有明文。查上訴人自97年8 月18日起至97
    年9 月7 日止未上班，係屬於曠職，已如前述，是上訴人係
    屬無正當理由繼續曠工3 日以上，應無疑義。則被上訴人於
    知悉後30日內之97年9 月8 日依勞基法第12條第1 項第6 款
    規定，不經預告而終止兩造間之勞動契約，即屬合法。而兩
    造間之勞動契約既經被上訴人合法終止，則上訴人訴請確認
    兩造間之僱傭關係存在，即屬無據，不應准許。
八、上訴人請求被上訴人自97年9 月8 日起至其復職前1 日止，
    按月給付4萬1500元，有無理由？
    查被上訴人於97年9 月8 日終止與上訴人間之勞動契約，係
    屬合法，業如前述，是上訴人請求被上訴人自97年9 月8 日
    起至其復職前1 日止，按月給付4 萬1500元，即為無理由，
    不應准許。
九、綜上所述，上訴人自97年8 月18日起至97年9 月7 日止未上
    班，並未依規定請假，而構成曠職。被上訴人以上訴人無正
    當理由繼續曠工3 日以上，依勞基法第12條第1 項第6 款，
    不經預告，於97年9 月8 日終止與上訴人間之勞動契約即屬
    合法。上訴人請求確認兩造間之僱傭關係存在；並請求被上
    訴人自97年9 月8 日起至上訴人復職前1 日止，按月給付上
    訴人4 萬1500元，均為無理由，不應准許。原審因而為上訴
    人敗訴之判決，經核尚無不合。上訴論旨指摘原判決不當，
    求予廢棄改判，為無理由，應予駁回。
十、本件事證已臻明確，兩造其餘攻擊防禦方法，核與判決之結
    果無影響，爰不一一論述。
、據上論結，本件上訴為無理由，依民事訴訟法第449 條第1
    項、第78條，判決如主文。
中    華    民    國    99    年    7     月    14    日
                              勞工法庭
                                  審判長法官  張國彬
                                  法      官  甯  馨
                                  法      官  吳登輝
以上正本證明與原本無異。
如對本判決上訴，須於判決送達後20日內向本院提出上訴狀，其
未表明上訴理由者，應於上訴後20日內向本院提出上訴理由書（
均須按他造當事人之人數附繕本）。上訴時應提出委任律師或具
有律師資格之人之委任狀，並依附註條文規定辦理。如委任律師
提起上訴者，應一併繳納上訴審裁判費。
中    華    民    國    99    年    7     月    16    日
                                  書  記  官  廖素珍
附註：
民事訴訟法第466 條之1 ：
對於第二審判決上訴，上訴人應委任律師為訴訟代理人，但上訴
人或其法定代理人具有律師資格者，不在此限。
上訴人之配偶、三親等內之血親、二親等內之姻親，或上訴人為
法人、中央或地方機關時，其所屬專任人員具有律師資格並經法
院認適當者，亦得為第三審訴訟代理人。第1 項但書及第2 項情
形，應於提起上訴或委任時釋明之。

司法院資訊處製作；財團法人民間司法改革基金會備份。
